臺灣高等法院民事判決　　　　　　　　　　　　　　九十二年度重上字第二九三號
　　上　訴　人　信柏投資有限公司
　　法定代理人　吳文松
　　訴訟代理人　趙國生律師
　　被上訴人　　甲○○
　　訴訟代理人　幸大智律師
　　　　　　　　朱瑞陽律師
右當事人間，因請求清償債務事件，上訴人對於中華民國九十二年四月二十五日臺灣
桃園地方法院九十二年度重訴字第二四號第一審判決，提起上訴，經本院於九十三年
五月十八日言詞辯論終結，判決如左：
    主      文
上訴駁回。
第二審訴訟費用由上訴人負擔。
    事實及理由
一、按：未經認許其成立之外國法人，雖不能認其為法人，然仍不失為非法人之團體
    ，苟該非法人團體設有代表人或管理人者，依民事訴訟法第四十條第三項規定，
    自有當事人能力。至其在臺灣是否設有事務所或營業所則非所問。所謂有當事人
    能力，係指其於民事訴訟得為確定私權之請求人及其相對人而言，最高法院五十
    年度臺上字第一八九八號、第二七一九號分別著有判例，可資參照。本件上訴人
    雖為外國公司，即使未經認許，惟設有董事為代表人，業據提出證明書影本為憑
    ，依上開最高法院判例意旨，仍有當事人能力，自得為起訴、或被訴之訴訟行為
    ，被上訴人抗辯其當事人不適格，尚非足取，合先敘明。
二、上訴人起訴主張：被上訴人為原審共同被告宏達科技股份有限公司 (以下稱宏達
    公司)之負責人，上訴人為宏達公司債權人香港皇旗資訊有限公司(以下稱皇旗公
    司)之債權人，皇旗公司已將其對於宏達公司之債權於新臺幣 (以下同)六千五百
    九十萬元範圍內，讓與予上訴人，由被上訴人承擔，經被上訴人簽發合計四千八
    百萬元之三紙本票交付上訴人收執，嗣於本票屆期被上訴人持宏達公司簽發合計
    同面額之五紙支票，經上訴人提示已獲付款，被上訴人尚欠一千七百九十萬元，
    未獲支付。為此，求為命被上訴人應給付上訴人一千七百九十萬元本息之判決(
    上訴人逾越上開範圍之請求，原法院為其敗訴判決，未據上訴人聲明不服，不予
    贅述。 )。並聲明：(一)原判決駁回上訴人後開第二項之訴部分廢棄。(二)被上
    訴人應給付上訴人一千七百九十萬元並自起訴狀繕本送達翌日起至清償日止，按
    週年利率百分之五計算之利息。(三)第一、二審訴訟費用由被上訴人負擔。
三、被上訴人則以：上訴人除提出債權讓與證明書，證明其自皇旗公司受讓皇旗公司
    對於被上訴人之債權外，已於原審明確主張與被上訴人間無債權債務關係存在，
    係自皇旗公司受讓債權而已，且陳述無法舉證證明皇旗公司與被上訴人間是否有
    債權債務關係存在，迄至本院始提出匯款單為其新攻擊方法，而該等匯款單之匯
    款人，無一為皇旗公司，亦不足以證明皇旗公司對於被上訴人有債權存在，上訴
    人請求被上訴人清償皇旗公司之債務，自非有據等語，資為抗辯。並聲明：(一)
    上訴駁回。(二)第二審訴訟費用由上訴人負擔。
四、上訴人主張被上訴人為原審共同被告宏達公司之負責人，於九十年十月四日簽發
    面額一千六百萬元、到期日分別為九十年十一月十日、九十一年一月四日、二月
    十九日，受款人為上訴人之本票三紙，交付予上訴人之事實，業據證人郭宏義於
    本院到場結證：「．．．所以他(指被上訴人)就簽發三張本票．．．」等語在卷
    ，且有本票影本三紙在卷為憑，上訴人主張之上開事實，應堪信為真實。
五、按：當事人主張有利於己之事實者，就其事實有舉證之責任，民事訴訟法第二百
    七十七條前段定有明文。又：請求履行債務之訴，除被告自認原告所主張債權發
    生原因之事實外，應先由原告就其主張此項事實，負舉證之責任，必須證明其為
    真實後，被告於其抗辯事實，始應負證明之責任，此為舉證責任分擔之原則。最
    高法院四十三年度臺上字第三七七號亦著有判例可資參照。本件上訴人起訴請求
    被上訴人應給付一千七百九十萬元本息，無非以原審共同被告宏達公司係訴外人
    皇旗公司之債務人，上訴人為皇旗公司之債權人，皇旗公司已將其對於宏達公司
    之債權於六千五百九十萬元範圍內，讓與予上訴人，而被上訴人承擔宏達公司對
    於上訴人受讓皇旗公司上開債權之債務，被上訴人已簽發前揭合計四百八十萬元
    之三紙本票，於本票到期日另以宏達公司所簽發同額五紙支票換回本票，五紙支
    票均已獲付款人支付，尚餘一千七百九十萬元迄未支付等情為其論據，並提出三
    紙本票、四紙支票等影本為憑；被上訴人抗辯上訴人之請求於法無據，係以原審
    共同被告宏達公司並未向皇旗公司為消費借貸，皇旗公司對於宏達公司無債權存
    在，且上訴人所舉之證據，無一足以證明宏達公司有向皇旗公司消費借貸等語為
    其論據；依首揭法條規定、判例意旨，上訴人首應就被上訴人所經營之宏達公司
    ，對於上訴人之債務人皇旗公司負有債務之有利於己事實，負其舉證之責任；經
    查：
(一)上訴人對於皇旗公司與宏達公司間有無債權債務關係存在之事實，已於九十二年
    四月十一日原審言詞辯論期日明確陳述：「被告(指宏達公司)與讓與人之間是否
    有債權債務關係我們無法舉證。」(原審卷第六四頁首行)，嗣於上訴本院後所提
    出上訴理由書始檢附上開同為八十八年十二月二十八日之匯款書三紙影本為其證
    據方法；且查上開匯款書上之匯款人 (REMITTER)分別為HSIANG WU CHEN、ATLAS
    ENGINEERING ING，而非皇旗公司，有上開匯款書影本在卷(本院一卷第三二至三
    五頁 )足憑；上訴人提出上開匯款書，充其量僅能證明上開匯款人與宏達公司間
    之資金往來，亦不足以為宏達公司有向皇旗公司為消費借貸之證明。
(二)上訴人主張被上訴人因承擔宏達公司對於上訴人受讓皇旗公司上開債權之債務，
    而已簽發前揭合計四百八十萬元之三紙本票，於本票到期日另以宏達公司所簽發
    同額五紙支票換回本票，五紙支票均已獲付款人支付，提出被上訴人所簽發之本
    票三紙、支票四紙等影本為憑；惟被上訴人不僅否認宏達公司有向皇旗公司消費
    借貸，已如前述，且否認宏達公司簽發支票換回本票，並以上訴人所持有之上開
    支票雖係宏達公司所簽發，但並非直接交付予上訴人為抗辯；經查被上訴人簽發
    上開本票、宏達公司簽發上開支票，固屬事實；惟查本票、支票均係文義證券及
    無因證券，證券上之權利義務，悉依證券上所載文句而決定其效力，從而票據上
    權利，依票據文義而發生，與其基礎之原因關係各自獨立，票據上權利之行使，
    不以其原因關係存在為前提，有最高法院四十九年度臺上字第三三四號判例可資
    參照。本件上訴人雖提出上開本票、支票為憑，仍應就其所主張被上訴人因承擔
    宏達公司對於上訴人受讓皇旗公司上開債權之債務，而已簽發前揭合計四百八十
    萬元之三紙本票，於本票到期日另以宏達公司所簽發同額五紙支票換回本票之事
    實，負其舉證責任，上訴人就此項事實，仍未能舉證以實其說。
(三)承前所述，上訴人就宏達公司有向皇旗公司為消費借貸，而對於皇旗公司負有債
    務之事實，未能舉證以實其說，依其所提出之債權讓與證明書，其受讓債權係在
    九十年十一月間，而被上訴人已於上訴人受讓債權之前九十年十月四日簽發上開
    三紙本票，顯與上訴人主張被上訴人因承擔宏達公司對於上訴人受讓皇旗公司上
    開債權之債務，而簽發前揭合計四百八十萬元三紙本票之事實不符；且依債權讓
    與證明書所載，上訴人所受讓者為皇旗公司對於被上訴人之債權，而非皇旗公司
    對於宏達公司消費借貸之債權，亦與上訴人起訴所主張之事實不符。
六、綜上所述，上訴人主張受讓皇旗公司對於宏達公司消費借貸之債權，而請求被上
    訴人給付一千七百九十萬元本息，於法尚非有據，不應准許；原法院為其敗訴判
    決，並駁回其假執行之聲請，經核尚無違誤，上訴意旨仍持陳詞，指摘原法院之
    判決不當，求予廢棄，非有理由，應予駁回。
七、本件事證已臻明確，兩造其他攻擊、防禦方法，及提出未援用之證據，經斟酌後
    認不影響判決基礎，無逐一論述必要，併此敘明。
據上論結，本件上訴為無理由，爰判決如主文。
中　　　華　　　民　　　國　　九十三　　年　　　五　　　月 　　二十五   日
                                    民事第六庭
                                        審判長法  官  林　丁　寶
                                              法  官  高　鳳　仙
                                              法  官  陳　博  享
正本係照原本作成。
如不服本判決，應於收受送達後二十日內向本院提出上訴書狀，其未表明上訴理由者
，應於提出上訴後二十日內向本院補提理由書狀（均須按他造當事人之人數附繕本）
上訴時應提出委任律師或具有律師資格之人之委任狀；委任有律師資格者，另應附具
律師資格證書及釋明委任人與受任人有民事訴訟法第四百六十六條之一第一項但書或
第二項（詳附註）所定關係之釋明文書影本。
中　　　華　　　民　　　國　　九十三　　年　　　五　　　月　　二十六　　日
　　　　　　　　　　　　　　　　　　　　　　　書記官  鄭　靜　如
附註：
民事訴訟法第四百六十六條之一（第一項、第二項）：
對於第二審判決上訴，上訴人應委任律師為訴訟代理人。但上訴人或其他法定代理人
具有律師資格者，不在此限。
上訴人之配偶、三親等內之血親、二親等內之姻親，或上訴人為法人、中央或地方機
關時，其所屬專任人員具有律師資格並經法院認為適當者，亦得為第三審訴訟代理人
。
